【裁判字號】    98,交聲,107
【裁判日期】    980223
【裁判案由】    違反道路交通管理處罰條例聲明異議
【裁判全文】
臺灣新竹地方法院交通事件裁定        98年度交聲字第107號
移送機關    交通部公路總局新竹區監理所新竹市監理站
異  議  人  甲○○
上列異議人即受處分人因違反道路交通管理處罰條例案件，對於
交通部公路總局新竹區監理所新竹市監理站民國98年2 月2 日以
竹監新三字第裁51-E00000000號違反道路交通管理事件裁決書所
為之處分，聲明異議，本院裁定如下：
    主  文
異議駁回。
    理  由
一、原處分意旨略以：本件異議人即受處分人甲○○於民國97年
    12月27日17時5 分許，騎乘車牌號碼765-DKL 號重型機車行
    經新竹市○○路、水田街口，因不依標誌左轉東大路，經新
    竹市警察局第一分局湳雅派出所警員當場攔停，以異議人有
    未依規定2 段式左轉之違規情事，擎制新竹市警察局竹市警
    交字第E00000000 號舉發違反道路交通管理事件通知單，經
    原處分機關向原舉發機關查證違規屬實，遂於98年2 月2 日
    以竹監新三字第裁51-E00000000號裁決書，以異議人違反道
    路交通管理處罰條例第48條第1 項第2 款、第63條第1 項第
    1 款之規定，裁處罰鍰新臺幣（下同）600 元，並記違規點
    數1 點等語。
二、聲明異議意旨略以：該路口2 段式左轉標誌遭許多小廣告黏
    附遮蔽看不清楚，且路面騎乘遵循之虛線及框格均被路面修
    補之柏油覆蓋，非其故意所為之違規行為，爰依法聲明異議
    等語。
三、按機器腳踏車行駛至交岔路口，其轉彎，應依標誌或標線之
    規定行駛，道路交通安全規則第99條第2 項前段款規定甚明
    ；次按機慢車兩段左轉標誌係用以告示左轉機器腳踏車或慢
    車駕駛人應遵照號誌指示，在號誌顯示允許直行時先行駛至
    右前方路口之左轉待轉區等待左轉，俟該方向號誌顯示允許
    直行後，再行續駛，以2 段方式完成左轉。本標誌設於實施
    機慢車2 段左轉路口附近顯明之處，並配合劃設機慢車左轉
    待轉區○○○道路交通標誌標線號誌設置規則第65條定有明
    文。末按汽車駕駛人轉彎時，不依標誌、標線、號誌指示者
    ，處600 元以上1,800 元以下罰鍰，並記違規點數1 點，道
    路交通管理處罰條例第48條第1 項第2 款、第63條第1 項第
    1 款亦分別定有明文。
四、異議人有於97年12月27日下午5 時5 分許，騎乘車牌號碼76
    5-DKL 號重型機車自經新竹市○○街口，逕行左轉東大路之
    事實，業經異議人供認在卷，並有新竹市警察局竹市警交字
    第E00000000 號舉發違反道路交通管理事件通知單1 紙在卷
    可稽，惟其否認有違反道路交通管理處罰條例之情事，並以
    前揭情詞置辯。經查：
  (一)觀諸卷附新竹市警察局第一分局98年3 月2 日竹市警一分五
    字第0980005599號函所附違規路段拍攝照片3 幀，顯見異議
    人違規左轉之新竹市○○街與東大路之交岔路口前之水田路
    上確實設有機慢車應以兩段式左轉之指示標誌2 個，該路口
    亦有設置機慢車左轉待轉區線等節（見本院卷第16頁至第17
    頁），則揆諸道路交通安全規則第99條第2 項之規定，異議
    人騎乘機車行經上開路口時，其左轉彎自應優先遵守現場標
    誌之指示，在行駛路線所設置號誌顯示允許直行時，先行駛
    至右前方路口之左轉待轉區等待左轉，俟該方向所設置號誌
    顯示允許直行後，再直行行駛，以此2 段方式完成左轉，然
    異議人行經至該路段逕自依循燈號左轉行進，自屬違反該指
    示標誌之違規行為無疑。況參酌政府為顧及機車騎士為搶先
    左轉，屢屢發生發生與對向同為綠燈並直行駕駛人所駕駛車
    輛發生車禍，有慮及此，政府為改善交通安全，在交岔路口
    處廣設機慢車2 段式左轉之標誌，並在車道前劃設機慢車待
    轉區供機車駕駛人2 段式左轉使用，且政府為督導一般大眾
    瞭解、遵行上開規定，長期利用大眾媒體宣導，是騎乘機車
    行駛至交岔路口應先行至右側車道前方之機慢車待轉區停等
    ，迄至該車道綠燈再直行之2 段式左轉，現已廣為大眾所知
    悉，而異議人又領有機車駕駛執照，且有以機車代步之習慣
    ，更應能知悉上開規定，是異議人實難諉為不知之情。
  (二)至異議人雖以：該路口2 段式左轉標誌遭廣告遮蔽看不清楚
    ，且路面騎乘遵循之虛線及框格均被路面修補之柏油覆蓋等
    詞置辯，然觀諸新竹市警察局第一分局所提出之照片3 幀，
    確可辨識該路段設有「機慢車兩段左轉」標誌，並未遭廣告
    黏貼遮蔽之情形，且路面上之2 段式左轉標線亦未因道路修
    補而遭覆蓋；另新竹市○○街與東大路交岔路口之區段上，
    以其設置位置而言，自新竹市○○街確實可以清楚看見該街
    右側號誌桿上之機慢車2 段式左轉之標誌，機車騎士行經該
    交岔路口前僅需稍加注意即可注意到該處之2 段式左轉之標
    誌，是異議人前開所辯，難以採取。是異議人己身因疏未注
    意該「機慢車2 段左轉」標誌，誠屬可歸咎於異議人自身之
    事由，尚難憑此作為撤銷原處分並據為不罰之依據。
  (三)綜上，異議人於上開時、地，有轉彎不依標誌指示之事實，
    堪予認定。至異議人所舉各項理由，俱難資為對於其有利之
    認定。從而，原處分機關爰引前開規定，裁處異議人600 元
    罰鍰，並記違規點數1 點，於法即無不合，本件異議為無理
    由，應予駁回。
五、據上論斷，應依道路交通管理處罰條例第87條第2 項、道路
    交通案件處理辦法第19條，裁定如主文。
中    華    民    國    98    年    2     月    23    日
                  交通法庭法  官  朱美璘
如不服本裁定，應於裁定送達後5日內向本院提出抗告狀。
以上正本證明與原本無異。
中    華    民    國    98    年    2     月    23    日
                          書記官  楊嘉惠


司法院資訊處製作；財團法人民間司法改革基金會備份。
